【裁判字號】    89,交易,130
【裁判日期】    891030
【裁判案由】    過失傷害
【裁判全文】
臺灣新竹地方法院刑事判決                        八十九年度交易字第一三號
    公  訴  人  臺灣新竹地方法院檢察署檢察官
    被      告  乙○○○
右列被告因過失傷害案件，經檢察官提起公訴（八十九年度偵字第九八四號），本院
判決如左：
    主    文
乙○○○因過失傷害人，處有期徒刑貳月，如易科罰金，以佰元折算壹日。
    事    實
乙○○○係汽車駕駛人，於民國八十八年十二月十五日下午六時三十五分許，駕駛車
牌號碼ＪＲ－二五五五號自用小客車，沿新竹市○○街往自來水廠方向行駛，嗣行經
國立新竹商校校門口前之上坡坡路時，原應注意並能注意汽車行駛時，在坡路不得迴
車，且汽車迴車前，應暫停並顯示左轉燈光或手勢，看清無來往車輛，始得迴轉，且
該處為學校門口，出入之學生甚多，尤應注意前開事項，而當時之路況係晴天、尚有
日間自然光線，且路面乾燥、無缺陷、亦無障礙物、視距良好，並無不能注意之情形
，詎竟疏未注意，雖慢速行駛於慢車道，然未暫停看清後方來車，致未發現甲○○騎
乘腳踏車在其左後方行駛，而違規於該處不得迴轉之坡路迴轉，適甲○○騎乘腳踏車
亦未注意車前狀況，而冒然往前騎乘欲進入國立新竹商校校門口時，乃擦撞其所駕駛
之前開車牌號碼ＪＲ－二五五五號自用小客車，並因而致甲○○人車倒地，惟其仍不
知情，猶慢速繼續迴轉，致其所駕駛之前開車牌號碼ＪＲ－二五五五號自用小客車左
後輪輾壓過甲○○之身體，旋經他人喊叫及其感覺車下有異狀，乃停車下車察看，隨
之將所駕駛之前開車牌號碼ＪＲ－二五五五號自用小客車稍往前移動，而將甲○○拉
出送醫救治，使甲○○左側鎖骨骨折、胸部挫傷及頭部、腰部、右下肢多處擦傷之傷
害。嗣其於肇事後，隨即打一一０電話報警，而在犯罪未發覺前，向該管公務員即新
竹市警察局第二分局警員溫進樹自首申告犯罪，並陳述肇事之經過，而接受裁判。案
經甲○○告訴由新竹市警察局第二分局報告臺灣新竹地方法院檢察署檢察官偵查起訴
。
    理    由
一、右揭事實業據被告乙○○○迭於警訊、偵查及本院審理時坦承不諱，核與告訴人
    甲○○指述之情節大致相符。且被告肇事當時之路況係晴天、尚有日間自然光線
    ，且路面乾燥、無缺陷、亦無障礙物、視距良好，並無不能注意之情形，亦有道
    路交通事故調查報告表在卷可稽。又告訴人甲○○確因本次車禍而受有左側鎖骨
    骨折、胸部挫傷及頭部、腰部、右下肢多處擦傷傷害乙節，亦有行政院衛生署新
    竹醫院８９年新醫診字第００４２１號診斷證明書一紙附卷可稽。
二、按汽車行駛時，在坡路不得迴車，且汽車迴車前，應暫停並顯示左轉燈光或手勢
    ，看清無來往車輛，始得迴轉，道路交通安全規則第一百零六條第一、五款定有
    明文。被告為汽車駕駛人，自應注意並能注意依前開道路交通安全規定行駛，且
    事發當時路況，亦無不能注意之情事，已如前述。惟被告行經肇事之地點即國立
    新竹商校校門口前係上坡坡路，此有被告提出之陳情書載明綦詳，本不得迴車，
    乃竟迴車，復未看清無來往車輛，致未發現告訴人甲○○騎乘腳踏車在其左後方
    行駛，此亦據被告於警訊中供述明確。揆諸前開說明，被告就本件車禍之發生確
    有違反坡路不得迴轉及未看清後方來車之過失甚明。再者，告訴人甲○○確因本
    件車禍受傷，亦詳述如前，顯然被告之前開過失與告訴人甲○○之受傷，亦有相
    當因果關係。
三、第查，告訴人甲○○於本院審理時雖又陳稱：被告迴轉時並未顯示左轉方向燈，
    且被告原係停車狀態，嗣於肇事時突然啟動左轉迴車，乃撞及伊所騎乘之腳踏車
    云云。然查，被告乃堅稱：伊迴車時確實有顯示左轉方向燈，且伊慢速行駛至肇
    事地點迴車時，告訴人甲○○騎乘腳踏車撞上伊所駕駛之自用小客車等語。經查
    ，本案肇事後之現場，被告所駕駛之自用小客車左側方向燈確實仍在顯示中，此
    有現場照片四禎在卷可稽，足見被告辯稱伊迴車時有顯示左轉方向燈一節，應與
    事實相符，堪足採信。至告訴人甲○○陳稱：被告當時未打方向燈云云，應非屬
    實。參以本案肇事地點之括地痕係起自國立新竹商校正門口，有前開道路交通事
    故調查報告表在卷可稽，顯然肇事之起點係在國立新竹商校正門口，而當時又應
    係放學後之人車往頻繁時段，被告應不可能將所駕駛之自用小客車停放在國立新
    竹商校正門口，故被告供稱：伊原係將自用小客車停放在面對國立新竹商校右側
    約三十公尺處之路邊，嗣行駛之肇事點發生本件車禍等情，亦堪採信。再者，告
    訴人甲○○於警訊時已陳稱：「當時我由博愛街將轉入省商校門，遭同方向乙○
    ○○所駕駛之自小客車．．．擦撞」等語；嗣於本院調查時亦陳稱：被告所駕駛
    之自用小客車確已行駛在其前方，且在伊要進入學校（即國立新竹商校）前距被
    告所駕駛之自用小客車尚有約一．五公尺之距離等情，顯然被告於肇事前，應確
    係在告訴人甲○○之右前方慢速行駛中，而非於停止之狀態中突然起動。況本案
    之肇事起點係在國立新竹商校正門口，已如前述，而告訴人甲○○又係欲右轉進
    入學校，倘被告所駕駛之自用小客車係停止狀態，則豈非係告訴人甲○○無視於
    被告所駕駛之自用小客車停放在該處，猶騎乘腳踏車直接右轉朝被告所駕駛之自
    用小客車撞擊？（蓋衡情告訴人甲○○當時既欲右轉進入學校，倘被告所駕駛之
    自用小客車係停止狀態而，告訴人甲○○騎乘之腳踏車理應在被告所駕駛之自用
    小客車後方即右轉進入學校，此時縱使被告所駕駛之自用小客車突然起動向前或
    左轉迴車，二者均不可能有所交集而擦撞。）據此，告訴人甲○○於本院審理時
    改稱：被告所駕駛之自用小客車原係停止狀態，伊騎乘之腳踏車經過時，被告所
    駕駛之自用小客車才啟動云云，顯然亦有所不實。再觀諸告訴人甲○○同時陳稱
    ：未看到被告所駕駛之自用小客車左轉，亦未看到被告所駕駛之自用小客車顯示
    左轉方向燈等情；再參諸告訴人甲○○擦撞到被告所駕駛之自用小客車後，乃因
    被告所駕駛之自用小客車係約九十度迴車，故造成被告所駕駛之自用小客車左後
    車輪輾壓告訴人甲○○等情，在在均可證本件車禍之發生應係告訴人甲○○當時
    騎乘腳踏車時確未注意車前狀況，且至肇事地點前，已漸接近被告所駕駛之自用
    小客車左後方，致未注意到被告所駕駛之自用小客車迴車及顯示左轉迴車方向燈
    ，恰被告所駕駛之自用小客車亦疏未注意左後方尚有告訴人甲○○騎乘之腳踏車
    接近中，而冒然左轉迴車，致告訴人甲○○閃避不及，而擦撞到被告所駕駛之自
    用小客車無疑。綜據前開所述，被告就本案車禍之發生，因之造成告訴人甲○○
    受傷，固有違反坡路不得迴轉及未看清後方來車之過失，然告訴人甲○○亦有未
    注意車前狀況之過失。公訴人認被告之過失係未注意車前狀況之過失等情，乃尚
    有未恰。綜上，本件事證已臻明確，被告犯行洵堪認定。
四、核被告所為係犯刑法第二百八十四條第一項前段之過失傷害罪。又被告肇事犯罪
    後，於有偵查犯罪職權之機關或公務員發覺犯罪前，隨即打一一０電話報警，而
    在犯罪未發覺前，自始至終在現場等候，並向到場之該管公務員即新竹市警察局
    第二分局警員溫進樹自首申告犯罪，並陳述肇事之經過，而接受裁判，業據告訴
    人甲○○證述屬實，並有道路交通事故調查報告表在卷可稽，爰依刑法第六十二
    條前段自首之規定，減輕其刑。爰審酌被告前此尚無何刑事前科紀錄，有臺灣新
    竹地方法院檢察署刑案資料查註紀錄表及臺灣高等法院被告全國前案紀錄表在卷
    可稽，參以被害人即告訴人所受之傷害雖非輕，惟本件車禍之發生被告與告訴人
    均有過失，又被告自始至終均願與告訴人就民事部分為和解，然因雙方就賠償之
    金額有所差距，致無法達成和解，有本院調查筆錄及審判筆錄可參，且被告犯罪
    後亦坦承過失，態度尚稱良好等一切情狀，酌予量處如主文所示之刑，並諭知易
    科罰金之折算標準。
據上論斷，應依刑事訴訟法第二百九十九條第一項前段、刑法第二百八十四條第一項
前段、第四十一條、第六十二條前段，罰金罰鍰提高標準條例第一條前段、第二條，
判決如主文。
本案經檢察官章京文到庭執行職務。
中    華    民    國    八十九        年      十        月    三十      日
                                台灣新竹地方法院刑事第一庭
                                    法  官  汪 明 欽
右正本證明與原本無異。
如不服本判決，應於判決送達後十日內向本院提出上訴狀( 應附繕本 )，上訴於
臺灣高等法院。
                                    書記官   吳 鈺 敏
中    華    民    國    八十九        年      十        月    三十      日
附錄法條：
刑法第二百八十四條第一項前段
因過失傷害人者，處六月以下有期徒刑、拘役或五百以下罰金。


司法院資訊處製作；財團法人民間司法改革基金會備份。
